【裁判字號】    99,易,877
【裁判日期】    990811
【裁判案由】    恐嚇
【裁判全文】
臺灣臺南地方法院刑事判決               99年度易字第877號
公  訴  人  臺灣臺南地方法院檢察署檢察官
被      告  乙○○
上列被告因恐嚇案件，經檢察官提起公訴（98年度偵字第16879
號），本院判決如下：
    主  文
乙○○犯恐嚇危害安全罪，處拘役參拾日，如易科罰金，以新臺
幣壹仟元折算壹日。
    事  實
一、緣丙○○○在臺南市○○○路○段133巷20號經營麵攤生意
    ，丁○○為隔壁鄰居，丙○○○之常客「阿弟仔」與丁○○
    因事生有嫌隙，民國98年10月23日晚間，「阿弟仔」與丁○○再次發生口角不快，丁○○因打算在該處開設店面經營滷
    味生意，懷疑「阿弟仔」係替丙○○○出面故意尋釁，乃打
    電話委請友人乙○○前來處理。詎乙○○不分青紅皂白，逕
    認「阿弟仔」多次向丁○○挑釁係丙○○○所唆使，於同年
    月24日凌晨1時許，抵達丙○○○經營之麵攤後，竟基於恐
    嚇之犯意，先以三字經大聲辱罵丙○○○（所涉公然侮辱部
    分，業經撤回告訴，由檢察官另為不起訴處分），緊接恫以
    「要吵架傳人來吵架（台語）」、「生意不用作了（台語）
    」等加害自由、財產之言語，致丙○○○心生畏懼，隨即打
    電話報警處理，而查獲上情。
二、案經丙○○○訴由臺南市警察局第一分局報請臺灣臺南地方
    法院檢察署檢察官偵查起訴。
    理  由
一、本判決下列引用之各項證據資料，有關傳聞證據部分，業經
    檢察官、被告同意作為本案證據使用，本院審酌該等證據作
    成時之情況，認無何取證之瑕疵或其他不當情事，依刑事訴
    訟法第159條之5第1項規定，均具有證據能力，合先敘明。
二、訊據被告固坦承有於上開時間，至丙○○○之麵攤找丙○○○理論，惟矢口否認犯行，辯稱：我到場時是很不客氣，有
    說「看三小（台語）」、「要吵架傳人來吵架（台語）」這
    些話，但是與丙○○○一句來、一句去，丙○○○在警局時
    ，還可以與警方談笑，是警察要丙○○○以心生畏懼為由提
    告，丙○○○根本沒有心生畏懼云云。經查：
（一）丙○○○在臺南市○○○路○段133巷20號經營麵攤生意
      ，與丁○○係鄰居關係，丙○○○之常客「阿弟仔」與丁○○因事生有嫌隙，98年10月23日晚間，「阿弟仔」與丁○○再次發生口角不快，丁○○因打算在該處開設店面經
      營滷味生意，懷疑「阿弟仔」係替丙○○○出面故意尋釁
      ，乃致電被告到場等情，業據被告坦承在卷，並經證人丁○○、丙○○○於警詢及本院證述無訛，此部分事實，堪
      以認定。
（二）被告接獲丁○○通知，於98年10月24日凌晨1時許，抵達
      丙○○○經營之麵攤後，先以三字經大聲辱罵丙○○○，
      復吆喝：「要吵架傳人來吵架（台語）」、「生意不用作
      了」等語之事實，業據證人丙○○○於警詢時證稱：案發
      當天麵攤收攤時，被告當著我的面以台語大聲辱罵「看三
      小」、「生意不用作了」、「傳出來冤」、「多大都傳出
      來冤」，並罵我三字經，我聽到時心生畏懼，我怕他對我
      不利或破壞麵攤，立即打電話報警等語（警卷第1頁反面
      ），於偵訊時亦為相同之證詞（偵卷第12頁），復於本院
      結證：當時我正在收攤，被告到時說話很大聲，說「要吵
      架傳人來吵架、你們生意不用作了（台語）」，被告大小
      聲後，我會害怕，趕快打電話到派出所等語（院卷第22頁
      及反面）。又證人即案發當時在場幫忙之丙○○○大姊戊○○○於警詢、偵查時亦證稱：被告一過來就大聲嗆聲說
      傳人出來（警卷第10頁）…當時被告對丙○○○嗆聲說傳
      人出來，不讓我們做生意，還罵一些三字經（偵卷第13頁
      ）等語，於本院則證稱：案發當天我在洗碗，幫忙收拾東
      西，被告到時我沒注意到，他大小聲才看到，他先罵三字
      經，罵完後說「生意不用作了、找人出來冤（台語）」，
      丙○○○就直接報警，我們會怕，被告那麼大聲，且時間
      已經晚了，我們從沒碰過這種情形，當然會怕，被告當天
      也有說「你看三小（台語）」等語（院卷第27頁及反面）
      。證人丙○○○、戊○○○歷次所述一致，且互核相符，
      參以被告亦自承其當時語氣不善，有對丙○○○說「看三
      小（台語）」、「要吵架傳人來吵架（台語）」等語，足
      徵證人丙○○○、戊○○○所述，應係真實。反觀證人丁○○於本院所證：當時被告沒有跟丙○○○大小聲，只是
      笑著問說「不是要邀人家吵架，怎麼不找人來了」而已，
      也沒有以三字經罵丙○○○云云，顯係迴護被告之詞，無
      可採信。
（三）又本件案發當時係深夜凌晨時分，丙○○○一人經營麵攤
      ，僅委請胞姐戊○○○幫忙，被告到場不分青紅皂白，先
      以三字經大聲辱罵丙○○○，繼而斥喝「要吵架傳人來吵
      架（台語）」、「生意不用作了（台語）」等語，語氣兇
      惡，面目不善，且言語內容隱有影響丙○○○營業自由之
      意，衡情，丙○○○擔心個人之財產或自由安全受到不利
      ，感到畏懼，因而報警處理，甚符常理，證人丁○○於本
      院亦證稱：丙○○○一個女子，碰到這種情形，當然會找
      警察等語（院卷第26頁反面），足見被告所為，客觀上危
      及丙○○○之自由、財產，構成惡害之通知，並已使丙○○○因此心生畏懼。
（四）又丙○○○突遭被告到場尋事，不甘受辱，過程中，予以
      言語回應，並無違常，此與丙○○○內心是否受驚害怕，
      係屬二事，況由丙○○○立即報警處理之客觀事實可知，
      丙○○○當時確實無力應付現場狀況，擔心受怕有所不安
      ，始求助警方，被告以其當時與丙○○○言語上一來一往
      為由，抗辯丙○○○並未心生畏懼，尚非可採。至被告另
      辯稱丙○○○在警局時與警方談笑，警察慫恿丙○○○以
      心生畏懼為由提告等節，證人丙○○○於本院業已證稱：
      當天我打電話過去，警員問我，我說我會害怕，我要報案
      ，之後，警察才說這是心生畏懼，可以報案，碰到這種情
      形，當下我就是會害怕…是到派出所後，警員才有這樣的
      說法，但是在現場當下，我確實會害怕，如果警員沒有這
      樣講，我還是會提告，當天我就是害怕，會緊張等語甚明
      （院卷第22頁反面至23頁），足見丙○○○報警處理，係
      對被告所為心生不安全之感所致，至事後是否提告追究、
      與警方有無談笑互動等，均與判斷丙○○○案發當時之心
      理狀態無涉，被告未能省思自身所為，一味歸咎警方辦案
      方式不當，核無可採。
（五）綜上，本件事證已臻明確，被告犯行，足堪認定，應依法
      論科。
三、核被告所為，係犯刑法第305條之恐嚇危害安全罪。爰審酌
    被告未明究理，僅憑個人臆測，即認「阿弟仔」與丁○○不
    快係丙○○○所唆使，因而出言恫嚇丙○○○，有失理性，
    所為甚是不當，且犯後否認犯行，態度難謂良好，惟考量雙
    方於案發後隨即達成和解，丙○○○並具狀撤回告訴，表明
    不予追究，有和解書、撤回告訴狀可稽（警卷第15、16頁）
    ，及犯罪情節，所生危害等一切情狀，量處如主文所示之刑
    ，並諭知易科罰金之折算標準，以資懲儆。
據上論斷，應依刑事訴訟法第299條第1項前段，刑法第305條、
第41條第1項前段，刑法施行法第1條之1，判決如主文。
本案經檢察官甲○○到庭執行職務。
中    華    民    國    99    年    8     月    11    日
                  刑事第十二庭  法  官  周宛瑩
以上正本證明與原本無異。
如不服本判決應於收受本判後10日內向本院提出上訴書狀，並應
敘述具體理由。其未敘述上訴理由者，應於上訴期間屆滿後20日
內向本院補提理由書狀（均須按他造當事人之人數附繕本）「切
勿逕送上級法院」。
                                書記官  黃傳鈞
中    華    民    國    99    年    8     月    13    日
附錄論罪法條：
中華民國刑法第305條
（恐嚇危害安全罪）
以加害生命、身體、自由、名譽、財產之事，恐嚇他人致生危害
於安全者，處2 年以下有期徒刑、拘役或3 百元以下罰金。
附記事項：告訴人或被害人對於判決如有不服，請具備理由逕向
檢察官聲請檢察官提起上訴，其上訴期間之計算，係以檢察官收
受判決正本日期為準。

司法院資訊處製作；財團法人民間司法改革基金會備份。
